【裁判字號】    98,訴,3147
【裁判日期】    981229
【裁判案由】    偽造文書等
【裁判全文】
臺灣臺中地方法院刑事判決              98年度訴字第3147號
公  訴  人  臺灣臺中地方法院檢察署檢察官
被      告  乙○○
被      告  辛○○
被      告  甲○○
上  一  人
選任辯護人  郭隆偉律師
被      告  壬○○
                    號7樓
被      告  癸○○
上列被告等因偽造文書等案件，經檢察官提起公訴（97年度偵字
第27111 、28787 號、98年度偵字第1762、2711、2739、3881、
8013號），本院判決如下：
    主    文
乙○○、辛○○、甲○○、壬○○、癸○○均無罪。
    理  由
一、按除簡式審判程序、簡易程序及第376 條第1 款、第2 款所
    列之罪之案件外，第1 審應行合議審判，民國96年7 月4 日
    修正公布之刑事訴訟法第284 條之1 定有明文。查本案被告
    乙○○、辛○○、甲○○、癸○○、壬○○涉犯之竊盜案件
    ，經檢察官提起公訴，渠等所犯為刑事訴訟法第376 條第2
    款所列之罪，揆諸上開規定，第一審無庸行合議審判，合先
    敘明。次按被告以外之人（包括證人、鑑定人、告訴人、被
    害人及共同被告等）於審判外之陳述雖不符刑事訴訟法第15
    9 條之1 至之4 等4 條之規定，而經當事人於審判程序同意
    作為證據，法院審酌該言詞陳述或書面陳述作成時之情況，
    認為適當者，亦得為證據；當事人、代理人或辯護人於法院
    調查證據時，知有刑事訴訟法第159 條第1 項不得為證據之
    情形，而未於言詞辯論終結前聲明異議者，視為有前項之同
    意，同法第159 條之5 定有明文。立法意旨在於傳聞證據未
    經當事人之反對詰問予以核實，原則上先予排除。惟若當事
    人已放棄反對詰問權，於審判程序中表明同意該等傳聞證據
    可作為證據；或於言詞辯論終結前未聲明異議，基於尊重當
    事人對傳聞證據之處分權，及證據資料愈豐富，愈有助於真
    實發見之理念，且強化言詞辯論主義，使訴訟程序得以順暢
    進行，上開傳聞證據亦均具有證據能力。本案被告乙○○、
    辛○○、甲○○、癸○○、壬○○、被告甲○○之選任辯護
    人及公訴人於本院審理程序時就本院引用之下列證據，均未
    加爭執，且本院審酌證據作成之形式，均無瑕疵、與待證事
    實具有關聯性等情況，認為適當，且無不法取得之情形，應
    認得為證據。揆諸前開說明，就本案所引用之供述、書面證
    據均得採為本案證據，合先敘明（至下述引用之臺中縣市警
    察局刑事警察大隊刑案偵察卷宗（一）、（二）則分別簡稱
    為「警卷一」、「警卷二」、臺北市政府警察局刑案偵察卷
    宗（三）、（四）則分別簡稱為「警卷三」、「警卷四」）
    。
二、公訴意旨另以：
（一）被告乙○○、辛○○基於意圖為自己不法所有之犯意聯絡
      ，在臺中市○○路與更生巷口（秀卿檳榔攤）前，見被害
      人庚○○於97年10月15日3 時30分許，因酒醉無法開車，
      故將車牌號碼7222-SL 號自小客車停放在上開地點休息，
      被告乙○○、辛○○以不詳方式打開車門後，進入車內搜
      刮其身上財物（現金5 萬餘元、國民身份證、駕照、金融
      卡等物）後逃逸，因認被告乙○○、辛○○就此部分係共
      同犯刑法第320 條第1 項之竊盜罪嫌。
（二）被告甲○○與同案被告辛○○、子○○（上揭辛○○所涉
      此部分犯行業經本院判處有期徒刑2 月在案，子○○之部
      分則經本院判處有期徒刑3 月確定）間，基於意圖為自己
      不法所有之犯意聯絡，於97年11月12日上午6 時許，在臺
      中市○○○路○ 段128 號前，見被害人戊○（外國人）因
      酒醉將所駕駛之車號EX-1540 號自小客車停放該處，人在
      車內休息，辛○○等人竟打開該車車門，進入車內欲竊取
      財物時，經被害人戊○驚醒喊叫後，逃離現場而竊盜未遂
      ，因認被告甲○○就此部分係涉犯刑法第321 條第2 項、
      第1 項第4 款之結夥三人以上犯竊盜未遂罪嫌。
（三）被告壬○○與寅○○（所涉此部分犯行另行審結）基於意
      圖為自己不法所有之犯意聯絡，在臺中縣神岡鄉○○路17
      6 號前，見被害人己○○於97年10月25日凌晨2 時50分許
      ，因疲勞無法繼續駕車，故將車牌號碼B9-8217 號自小客
      車停放在上址前休息，被告壬○○及寅○○以不詳方式共
      同竊取其所有之皮包（內有信用卡2 張、金融卡3 張、國
      民身份證等物），因認被告壬○○就此部分係共同涉犯刑
      法第320 條第1 項之竊盜罪嫌。
（四）被告癸○○與共犯辛○○、甲○○（上揭2 人所犯加重竊
      盜犯行業經本院判處有期徒刑7 月在案）、寅○○（所涉
      此部分犯行另行審結），基於意圖為自己不法所有之犯意
      聯絡，在臺中市○○○街○ 段82號前，見被害人丑○○於
      97年11月5 日上午5 時30分許，因酒醉而將所駕駛之車號
      4589-NH 號自小客車停放該處，人在車內休息，辛○○等
      人竟徒手打開該車車門進入車內，竊取丑○○手上之名牌
      手鍊1 條（價值8 千元）及身上之現金1500元得逞，因認
      被告癸○○就此部分係涉犯刑法第321 條第1 項第4 款之
      結夥三人以上犯竊盜罪嫌。
三、本件公訴人認被告辛○○、乙○○、甲○○、癸○○、壬○○就上開公訴意旨所指部分，亦分別涉犯竊盜罪嫌，無非係
    以：被告乙○○、辛○○、甲○○、癸○○、壬○○及同案
    被告寅○○、子○○、丁○○於警詢、偵查中之供述、被害
    人庚○○、戊○、丑○○、己○○於警詢中之指述、臺北市
    政府警察局刑事警察大隊搜索扣押筆錄、扣押物品目錄表、
    贓物認領保管單、查扣行動電話之照片、臺北市政府警察局
    刑事警察大隊偵二隊通訊監察譯文表等證據等，資為論據。
    惟按，犯罪事實應依證據認定之，無證據不得認定犯罪事實
    。又不能證明被告犯罪者，應諭知無罪之判決。刑事訴訟法
    第154 條第2 項、第301 條第1 項分別定有明文。次按，共
    犯之自白，不得作為有罪判決之唯一證據，仍應調查其他必
    要之證據，以查其是否與事實相符，刑事訴訟法第156 條第
    2 項就此著有明文。又事實之認定，應憑證據，如未能發現
    相當證據，或證據不足以證明，自不能以推測或擬制之方法
    ，為裁判基礎；且認定犯罪事實所憑之證據，雖不以直接證
    據為限，間接證據亦包括在內，然而無論直接證據或間接證
    據，其為訴訟上之證明，須於通常一般之人均不致有所懷疑
    ，而得確信其為真實之程度者，始得據為有罪之認定，倘其
    證明尚未達到此一程度，而有合理之懷疑存在而無從使事實
    審法院得有罪之確信時，即應由法院為諭知被告無罪之判決
    ，此有最高法院40年度台上字第86號判例意旨及同院76年度
    台上字第4986號判例意旨可資參照。
四、訊據被告乙○○、辛○○、甲○○、壬○○、癸○○均堅決
    否認涉有上揭犯行，被告乙○○辯稱：其接到辛○○的電話
    說環中路、更生路那輛車號7222-SL 號白色BMW 時，就跟辛○○說其看過那輛車沒什麼東西，其於凌晨1 點多就已經經
    過被害人庚○○的車，而被害人庚○○是說凌晨3 點半才被
    偷，其沒有做這一件等語。被告辛○○辯稱：其經過車號72
    22-SL 號那輛車時，乙○○沒在旁邊，其打電話問乙○○，
    乙○○說他已經有先經過那輛車，有看過了，其認為那輛車
    沒有用，其就離開了，其沒有偷該輛車等語。被告甲○○辯
    稱：其沒有與辛○○、子○○一起竊盜被害人戊○等語。被
    告壬○○辯稱：其沒有與寅○○一起竊盜被害人己○○的財
    物等語。被告癸○○辯稱：其沒有一起竊盜被害人丑○○的
    財物等語。經查：
（一）就上揭公訴意旨（一）之部分，雖有被害人庚○○於警詢
      中陳述其於97年10月15日凌晨2 時30分許，在臺中市○○
      路與更生路口處遭竊盜身上財物現金5 萬餘元、國民身分
      證、駕照、金融卡等物之事實在卷，而庚○○駕駛之車號
      7222-SL 號自小客車即為BMW 廠牌之車輛乙節，亦有上開
      車輛之車號查詢汽車車籍結果1 份在卷可稽。另被告辛○○於97年10月15日凌晨2 時19分56秒，有以其使用之行動
      電話門號0000000000號撥打被告乙○○使用之行動電話門
      號000000 0000 號聯絡之事實，渠等對話之內容為「B （
      按指被告乙○○）：喂！A （按指被告辛○○）：環中路
      海釣場對面啦！B ：白色的BMW 。A ：對。B ：還在動啦
      ，不看到什麼東西！A ：一支手機而已。B ：好啦！」之
      對話，此有被告辛○○、乙○○之行動電話門號通訊監察
      譯文表各1 份附卷可參。惟上開行動電話通訊監察譯文固
      可證明被告辛○○與乙○○於上揭通話中，有提及被害人
      庚○○所駕駛之車輛顏色、廠牌及停車位置等項，而足作
      為被告辛○○、乙○○斯時確有先後行經被害人庚○○之
      停車處旁，先後發現被害人庚○○在車內睡覺，顯然有機
      可趁之事實，惟此尚不足以作為證明被告辛○○、乙○○
      2 人嗣後確實有下手竊盜被害人庚○○財物之積極證據，
      而被告乙○○、辛○○始終堅決否認渠等有共犯此件犯行
      ，此外，別無其積極證據足資作為認定被告辛○○、乙○○確有共同竊盜被害人庚○○財物之補強證據。是以，公
      訴意旨就此部分所為舉證，尚不足供本院據以認定被告辛○○、乙○○確有涉犯如上揭公訴意旨（一）所載犯行，
      至為灼然。
（二）就上揭公訴意旨（二）之部分，業據證人子○○於本院審
      理中具結證稱：伊於97年11月12日上午6 時有在臺中市○○○路○段128 號前偷外國人戊○的財物，伊跟辛○○去
      ，那天就是伊先騎摩托車到被害人的車旁看到被害人的駕
      駛座車窗有搖下來一些，是成人手臂可以伸進去的寬度，
      伊打電話給辛○○，辛○○有開車過來，辛○○看一下，
      就站在被害人車子旁邊，伊敲車窗叫「先生」，想看被害
      人是否清醒，被害人就把眼睛張開，然後伊跟辛○○就走
      了；當天甲○○沒有一起去，他也沒有在現場等語綦詳，
      核與其於警詢、偵查中之陳述相符，觀諸證人子○○於警
      詢、偵查中之陳述，全然未曾提及被告甲○○有參與此件
      犯行甚明，且其上開證述核與證人辛○○於本院審理中具
      結所證：伊於97年11月12日上午6 時在臺中市○○○路○
      段128 號有下手竊取外國人戊○駕駛車號EX-1540 號自小
      客車內的財物，但沒有偷到東西，那一件是子○○去敲被
      害人的車窗，結果被害人就因此醒來，伊與子○○就沒有
      繼續偷，伊與子○○就離開了；本件偷外國人戊○的部分
      甲○○沒有一起去；外國人戊○的車是停在巷子內，但該
      條路是單行道，外國人的車子停在單行道的左側；伊第一
      次在警察局說外國人這件有偷到錢，是伊記錯了，因為這
      件外國人根本就沒有被偷到財物，伊後來筆錄才改稱說這
      件沒有偷到東西，可是這時伊不敢說明甲○○沒有參與的
      情況，因為伊怕說了不同於警詢的內容，又要被禁見，子
      ○○也可以作證，甲○○這件真的沒參與等語相符。雖證
      人辛○○前於97年11月19日警詢中陳稱：當時（按指97年
      11月12日上午5 時4 分14秒與案外人丙○○通電話時）伊
      與子○○及甲○○在中港路附近洗劫1 酒醉在車上休息之
      外籍男子，當時計得到1 千多元現金及1 支手機，所得渠
      等3 人平分云云，及於97年12月25日警詢中先稱伊於97年
      11月19日警詢所指與子○○、甲○○共同於97年11月12日
      上午5 時許，在臺中市○○路與中港路附近，發現有酒醉
      躺在車內睡覺之被害人後，共同洗劫該名酒醉在車上睡覺
      之外籍男子，得款1 千餘元及行動電話1 具之供述實在，
      然就警方所詢「據被害人戊○（外國人）指稱：於97年11
      月12日6 時許，因為酒醉無法開車，將車號EX-1540 號（
      裕隆牌，深綠色）自小客車停在臺中市○○○路○ 段128
      號前睡覺休息，2 名歹徒竟強行進入車內並動手搜刮財物
      時，經被害人驚醒喊叫，作案歹徒迅速逃離現場，該案是
      否為你與子○○、甲○○等人所犯下？」此一問題時，證
      人辛○○則答以「這件不是我們做的」等語在卷，嗣於98
      年2 月18日檢察官訊問時質以「編號13（按即警卷四第25
      至26頁所附警方製作之臺中市政府警察局刑事警察大隊偵
      辦甲○○等人涉嫌強盜案被害人一覽表）那件是否由你與
      子○○、甲○○一起犯案」此一問題，證人辛○○又改稱
      「是，只是被害人清醒過來沒有成功，當時並未打開被害
      人車門，也沒有將手放進車窗內，我們當時是有敲車窗玻
      璃」等語，核其於上開警詢、偵查中就此件被害人戊○遭
      竊乙案之供述，前後歧異非少，且與共犯即證人子○○就
      此部分之證述不符，且證人被告辛○○前於97年11月19日
      警詢供述竊盜外國人乙案之犯罪情節，亦與被害人戊○於
      警詢中所指：伊於97年11月12日上午6 時許，因為酒醉將
      車停放在臺中市○○○路○ 段128 號前睡覺休息，醒來時
      發現有2 名陌生男子將手伸進伊的車窗內，動手搜刮伊財
      物之時，伊剛好驚醒，該2 名陌生男子即刻逃離等語（見
      警卷四第325 至327 頁），迥不相符，顯見證人辛○○於
      警詢、偵查中所陳：甲○○共犯竊盜被害人戊○案件云云
      ，是否屬實，殊值懷疑，且乏補強證據為佐，本院認為證
      人辛○○於警詢、偵查中之陳述，雖對被告甲○○不利，
      惟被告辛○○於上開各該陳述關於自己犯罪之部分係不足
      採，顯見其於各該次訊問時所為之陳述，尚有瑕疵可指，
      本院即不得遽憑其前於警詢、偵查中之證述作為對被告甲○○不利之認定依據，仍須有其他補強證據為佐證。此外
      ，雖被告甲○○前於97年11月19日檢察官訊問時供稱：「
      （辛○○證稱有於97年11月12日，有跟你、子○○一起到
      中港路附近洗劫1 名外籍男子，拿到現金及手機，是否有
      此事？）沒有。」、「（沒有的話，為何辛○○要這樣說
      你一起作案？）我不曉得，外國人的部分我想起來，我有
      做，被害人的車子停在巷子裡。」云云，然該被告甲○○
      自白供述之內容不僅與上開被害人戊○指述之被害情節不
      符，亦與證人子○○之上開警詢、偵查中及本院審理中之
      證述、證人辛○○於本院審理中之證述相左，則被告甲○○上開自白供述是否為真，即值懷疑，本院尚不得據以為
      認定其有罪之依據。而證人辛○○前於警詢、偵查中陳述
      被告甲○○為共犯云云之內容，又有上揭存有瑕疵不足採
      信之處，復乏補強證據為佐，本諸「罪證有疑，利於被告
      」之證據法則，本院認為被告甲○○於本院審理中就此部
      分之辯解，非屬子虛，尚值採信。是以，公訴意旨就此部
      分所為舉證，尚不足供本院據以認定被告甲○○確有涉犯
      如上揭公訴意旨（二）所載犯行，亦屬當然。
（三）就上揭公訴意旨（三）所載犯行，雖據被害人己○○於警
      詢中指述渠等遭竊之情節在卷，並有被害人己○○失竊之
      信用卡遭盜刷明細及超商監視器翻拍照片1 幀、臺中縣警
      察局豐原分局社口派出所受理刑事案件報案三聯單1 份在
      卷可稽，足認被害人己○○有於上揭公訴意旨（三）所載
      時地遭人竊盜財物之事實存在。然同案被告寅○○於警詢
      中供稱：97年10月25日凌晨2 時30分許被害人己○○遭竊
      案件為伊自己所犯，被害人的車門雖然有關，但是車窗沒
      關，伊強行取走他的包包，裡面有信用卡、金融卡及身分
      證等物，有幾張卡片伊不清楚，伊只拿國泰世華銀行的悠
      遊卡前往台中縣潭子鄉的一家全家便利商店盜刷購買香菸
      金額為480 元，該件從頭到尾都是伊一人所犯，伊取走包
      包時想要放回身分證等物給被害人，但是被害人突然醒起
      來，伊嚇一跳即時帶著贓物離開，並將相關證件丟在不知
      路名的水溝裡等語，及於偵查中供稱：97年10月25日（訊
      問筆錄誤為「24日」）上午5 點半在神岡這件是伊一個人
      偷的，他門沒有關，伊進去拿了悠遊卡去便利商店買香菸
      ，但是不用簽名；本件與壬○○無關等語在卷，前後供述
      互核一致。而被害人己○○遭竊之國泰世華銀行悠遊卡遭
      被告寅○○持往台中縣潭子鄉○○路○ 段168 號全家便利
      商店盜刷時，該監視器僅攝得同案被告寅○○乙節，此據
      寅○○於偵查中陳述在卷，並有上揭監視器攝錄內容翻拍
      照片在卷可佐。是以，上開被害人己○○之指述、同案被
      告寅○○之供述、被害人己○○失竊之悠遊卡遭盜刷明細
      及超商監視器攝錄內容翻拍照片等證據，均無從證明被告
      壬○○亦參與其中。加以被告壬○○於警詢、偵查中及本
      院審理中均堅決否認涉有此件犯行。此外，別無其積極證
      據足資作為認定被告壬○○確有共同竊盜被害人己○○財
      物之補強證據。是以，公訴意旨就此部分所為舉證，尚不
      足供本院據以認定被告壬○○確有涉犯如上揭公訴意旨（
      三）所載犯行，至為灼然。
（四）就上揭公訴意旨（四）之部分，業據證人辛○○於本院審
      理中具結證稱：伊於97年11月5 日凌晨5 時30分許在臺中
      市○○○街62號竊取車號4589-NH 號自小客車上被害人丑
      ○○的手鍊1 條，及現金1,500 元，當時是伊、寅○○、
      甲○○3 人共犯，竊盜的時候癸○○沒有去，渠等偷完被
      害人丑○○的財物以後，伊跟寅○○、甲○○就離開了，
      至於癸○○在渠等離開之後有無靠近該被害人伊不知道；
      伊與甲○○、寅○○是分別去的，應該是伊先到，伊打電
      話通知寅○○，寅○○開車過去，然後甲○○自己開車過
      去，那天是寅○○下手，伊與甲○○在旁把風，當時寅○○、甲○○所站的位置都在伊的視線內，伊沒有看到他們
      有打電話的情形，也沒有看到癸○○過來；這台車號4589
      -NH 號是積架廠牌的車等語，及證人甲○○於本院審理中
      具結證稱：伊有於97年11月5 日凌晨5 點半在臺中市○○○街○段62號前竊取被害人丑○○之財物，當時寅○○、
      辛○○在現場，寅○○下手偷1 輛車，伊與辛○○都在旁
      邊，當時伊走過去這輛車時，有看到寅○○鑽進車內正在
      行竊，寅○○偷完後，竊盜所得1,500 元有分給伊5 百元
      ；伊與辛○○一起走離開被害人的車子，伊就回到自己的
      車子，開車離開現場，辛○○、寅○○也回到自己的車子
      ，各自開車離開，就在渠等離開被害人的車旁之後，到伊
      與寅○○、辛○○分開前的過程中，寅○○拿5 百元給伊
      ，至於是1 張5 百元鈔票還是佰元鈔票或零錢伊忘了，當
      時辛○○也有拿到寅○○給他的5 百元；當時癸○○不在
      現場等語綦詳，而證人辛○○、甲○○於警詢、偵查中亦
      未曾供述關於被告癸○○涉犯該件竊盜犯行之內容。此外
      ，證人甲○○於97年11月5 日上午5 時46分51分許以其使
      用之行動電話門號0000000000號撥打被告癸○○之行動電
      話門號0000000000號，證人甲○○於該通電話中經被告癸○○問及「好嗎」之後，即回答「…那一臺積架才1,500
      元而已」等語，經對照證人辛○○、甲○○及共犯寅○○
      結夥三人竊取被害人丑○○之時間為97年11月5 日上午5
      時30分許，此有被告癸○○之行動電話門號通訊監察譯文
      表1 份在卷可佐，而被害人丑○○使用之車號4589-NH 號
      自小客車即為中文譯名「積架」廠牌（英文名：JAGUAR）
      之車輛，及其被害人丑○○遭竊之財物為現金1,500 元等
      節，亦經被害人丑○○陳述在卷，復有車號4589-NH 號自
      小客車之車號查詢汽車車籍結果1 份在卷可參，顯見證人
      甲○○、辛○○、寅○○下手行竊本件時，被告癸○○並
      無在場參與犯罪之情事。綜上卷證調查結果，足認被告癸○○所辯：其未參與竊盜被害人丑○○之犯行等語，非屬
      無據，尚值採信。是以，公訴意旨就此部分所為舉證，尚
      不足供本院據以認定被告癸○○確有涉犯如上揭公訴意旨
      （五）所載犯行，至為灼然。
五、綜上所述，公訴人上開所舉用以證明被告乙○○、辛○○、
    甲○○、壬○○、癸○○分別涉犯如上揭公訴意旨所載犯行
    之證據，尚不足以證明被告等人確有涉犯各該犯嫌，業如前
    述。此外，本案復查無積極證據足資認定被告乙○○、辛○○、甲○○、壬○○、癸○○確實涉有上揭公訴意旨所載各
    件犯罪行為，是以，公訴人所提證據尚難令本院形成被告等
    就上揭各件犯行為有罪之確切心證，本諸「罪證有疑，利於
    被告之證據法則，本院即應為被告乙○○、辛○○、甲○○
    、壬○○、癸○○就上開公訴意旨所指之部分，各為無罪之
    諭知如主文所示。
六、至於同案被告寅○○所涉竊盜等犯行，均另行審結。
據上論斷，應依刑事訴訟法第284 條之1 、第301 條第1 項，判
決如主文。
本案經檢察官張容姍到庭執行職務。
中    華    民    國    98    年    12    月    29    日
                  刑事第十八庭      法 官 胡芷瑜
以上正本證明與原本無異。
如不服本判決，應於收受送達後10日內向本院提出上訴書狀，並
應敘述具體理由；其未敘述上訴理由者，應於上訴期間屆滿後20
日內向本院補提理由書（均須按他造當事人之人數附繕本）「切
勿逕送上級法院」。
                                    書記官   沈慧玲
中    華    民    國    98    年    12    月    29    日

司法院資訊處製作；財團法人民間司法改革基金會備份。
